【裁判字號】    99,上易,218
【裁判日期】    990412
【裁判案由】    妨害名譽
【裁判全文】
臺灣高等法院臺南分院刑事判決         99年度上易字第218號
上  訴  人  臺灣嘉義地方法院檢察署檢察官
被      告  乙○○
上列上訴人因被告妨害名譽案件，不服臺灣嘉義地方法院98年度
易字第465號中華民國99年2月26日第一審判決（起訴案號：98年
偵字第5130號），提起上訴，本院判決如下：
    主  文
上訴駁回。
    理  由
一、依刑事訴訟法第350條、第361條、第362條、第367條規定，
    不服地方法院之第一審判決而上訴者，須提出上訴書狀，並
    應敘述具體理由，為上訴必備之程式；其所提出之書狀未敘
    述上訴理由，或僅曾以言詞陳述上訴理由者，均應於上訴期
    間屆滿後20日內補提理由書於第一審法院。第一審法院經形
    式審查，認逾期未補提上訴理由者，應定期間先命補正；逾
    期未補正者，為上訴不合法律上之程式，應以裁定駁回。倘
    已提出上訴理由，但所提非屬具體理由者，則由第二審法院
    以上訴不合法律上之程式，判決駁回。而所謂具體理由，必
    係依據卷內既有訴訟資料或提出新事證，指摘或表明第一審
    判決有何採證認事、用法或量刑等足以影響判決本旨之不當
    或違法，而構成應予撤銷之具體事由，始克當之（例如：依
    憑證據法則具體指出所採證據何以不具證據能力，或依憑卷
    證資料，明確指出所為證據證明力之判斷如何違背經驗、論
    理法則）；倘僅泛言原判決認定事實錯誤、違背法令、量刑
    失之過重或輕縱，而未依上揭意旨指出具體事由，或形式上
    雖已指出具體事由，然該事由縱使屬實，亦不足以認為原判
    決有何不當或違法者（例如：對不具有調查必要性之證據，
    法院未依聲請調查亦未說明理由，或援用證據不當，但除去
    該證據仍應為同一事實之認定），皆難謂係具體理由，俾與
    第二審上訴制度旨在請求第二審法院撤銷、變更第一審不當
    或違法之判決，以實現個案救濟之立法目的相契合，並節制
    濫行上訴。（最高法院97年台上字第892號判決意旨參照）
    。
二、本件檢察官上訴意旨以：茲據告訴人甲○○具狀聲請檢察官
    上訴，略以:「法院援引敵意證人之證詞作為被告無罪之證
    據，顯有偏頗；配偶共同發表學術著作並無不妥，且告訴人
    確有實質貢獻；被告使用匿名大量散發黑函，乃具有實質惡
    意；黑函中述及告訴人無恥一詞，亦自屬侮辱之言語無疑，
    被告亦應成立刑法第309條第1項之公然侮辱罪等語」，爰提
    起上訴云云。
三、經查：
(一)按刑事訴訟法第382條第1項所謂上訴書狀應敘述上訴之理由
    ，係指上訴書狀本身應敘述上訴理由而言，非可引用或檢附
    其他文書替代，以為上訴之理由，否則，即難認其上訴已合
    於法律上之程式(最高法院99年度台上字第215號判決參照)
    。本件檢察官所提上訴書，僅引用告訴人請求上訴狀之部分
    內容，並載稱：「茲據告訴人具狀請求檢察官上訴，略以…
    …等語，因之請求檢察官上訴，經核認有理由。附送原書狀
    依刑事訴訟法第344第3項、第361條提起上訴」等語，但未
    具體指摘原判決有何採證認事、用法或量刑等足以影響判決
    本旨之不當或違法而構成應予撤銷之具體事由。揆之首開說
    明，其上訴程式自有不合。
(二)況檢察官前開引述告訴人請求上訴之意旨，僅係單純為事實
    之爭辯，或係對原審法院採證認事及證明力判斷之職權行使
    ，專憑己見，為任意爭論。並非依據卷證資料具體指摘原判
    決認事採證或所為論斷如何違背法令，自難謂為具體之理由
    。
四、綜上所述，本件檢察官上開上訴意旨，僅泛稱上情而請求撤
    銷原判決，並未依據卷內既有訴訟資料或提出新事證，指摘
    或表明第一審判決有何採證認事、用法或量刑等足以影響判
    決本旨之不當或違法之具體事由（按上訴理由是否具體，係
    屬第二審審查之範圍，不在命補正之列，刑事訴訟法第361
    條修正立法理由參照）。從而，揆諸上開規定，本件上訴顯
    屬違背法律上之程式，自應予以駁回，並不經言詞辯論為之
    。
五、依刑事訴訟法第367條前段、第372條，判決如主文。
中    華    民    國    99    年    4     月    12    日
                  刑事第六庭    審判長法  官  董武全
                                      法  官  沈揚仁
                                      法  官  賴純慧
以上正本證明與原本無異。
不得上訴。
                                      書記官  蔡宜均
中    華    民    國    99    年    4     月    14    日

司法院資訊處製作；財團法人民間司法改革基金會備份。
